---
title: "Caractérisation d'un réseau de collaboration d'étudiants en biologie."
author: 
  - name : "Amélie Harbeck-Bastien" 
    affiliation : "a"
  - name : "Samuel Fortin"
    affiliation : "a"
  - name : "Jonathan Rondeau-Leclaire"
    affiliation : "a"
address :
  - code: "a"
    address : "Université de Sherbrooke, Département de biologie, 2500, Boulevard de l'Université, Sherbrooke, Québec, J1K 2R1"
    
abstract: |
  Lorem ipsum
    
date: "`r Sys.Date()`"
bibliography : bibliographie.bib
---

```{r setup, include=FALSE}
knitr::opts_chunk$set(echo = TRUE)
library(pacman)
p_load(tidygraph, igraph, dplyr, GGally, network, sna, intergraph, magrittr,
       RColorBrewer, NetworkToolbox, sparsebnUtils, spaa, tibble, rstatix, ggpubr,
       visNetwork)
```

__TOTAL DU TEXTE : 1000 à 1500 mots (excl. code)__

# Résumé

# Introduction
Court, expliquer nos questions

# Méthodes
Courte description
```{r figure interactive du reseau, fig.capp="\\label{fig:plot1}Légende figure", fig.width=7, fig.height=6}
noeuds_arcs <- tar_read(noeuds_arcs) # target pour fetch les df de noeuds et d'arcs utilisés par visNetwork
#VisNetwork; en cliquant on peut voir le Cci

visNetwork(nodes = noeuds_arcs[[1]], edges = noeuds_arcs[[2]]) %>% 
  visIgraphLayout() %>% 
  visOptions(
    highlightNearest = list(enabled = TRUE, # interactivité
                            hover = TRUE, # pas besoin de cliquer
                            degree = 1, # montrer 1 niveau de collab
                            hideColor = "#F2F2F2", # cacher les autres niveaux
                            algorithm = "hierarchical",
                            labelOnly = FALSE), # cacher les autres labels
             nodesIdSelection = TRUE)
```
Puis, on fait référence à la Figure \ref{fig.plot1} dans le texte. 

# Résultats
Courte section
3 figures incl. l'illustration du réseau
```{r}
# scripts pour les figures
```

# Discussion
doit inclure des citations de la littérature (peut-être en lien avec les limitations de nos méthodes, et des parallèles avec la littérature sur les réseaux écologiques)

# Bibliographie
