---
title: "Caractérisation d'un réseau de collaboration d'étudiants en biologie."
author: "Amélie Harbeck-Bastien, Samuel Fortin, Jonathan Rondeau-Leclaire"
date: "`r Sys.Date()`"
output: 
  html_document:
    theme: cosmo
    highlight: tango
bibliography: bibliographie.bib
---

```{r setup, include=FALSE}
knitr::opts_chunk$set(echo = TRUE)
library(pacman)
p_load(tidygraph, igraph, dplyr, GGally,  magrittr,RColorBrewer, 
       #NetworkToolbox, sparsebnUtils, network, sna, intergraph,
       spaa, tibble, rstatix, ggpubr)
```

__TOTAL DU TEXTE : 1000 à 1500 mots (excl. code)__

# Résumé

# Introduction
Court, expliquer nos questions

# Méthodes
Courte description
```{r}
# scripts
```

# Résultats
Courte section
3 figures incl. l'illustration du réseau
```{r}
# scripts pour les figures
```

# Discussion
doit inclure des citations de la littérature (peut-être en lien avec les limitations de nos méthodes, et des parallèles avec la littérature sur les réseaux écologiques)

# Bibliographie
