---
title: "Caractérisation d'un réseau de collaboration d'étudiants en biologie."
author: 
  - name : "Amélie Harbeck-Bastien" 
    affiliation : "a"
  - name : "Samuel Fortin"
    affiliation : "a"
  - name : "Jonathan Rondeau-Leclaire"
    affiliation : "a"
address:
  - code: "a"
    address "Université de Sherbrooke, Département de biologie, 2500, Boulevard de l'Université, Sherbrooke, Québec, J1K 2R1"
    
abstract: |
  Lorem ipsum
    
date: "`r Sys.Date()`"
bibliography: bibliographie.bib
output: rticles::pnas_article
csl: pnas.csl
---

```{r setup, include=FALSE}
knitr::opts_chunk$set(echo = TRUE)
library(pacman)
p_load(tidygraph, igraph, dplyr, GGally,  magrittr,RColorBrewer, 
       #NetworkToolbox, sparsebnUtils, network, sna, intergraph,
       spaa, tibble, rstatix, ggpubr, rticles)
```

__TOTAL DU TEXTE : 1000 à 1500 mots (excl. code)__

# Résumé

# Introduction
Court, expliquer nos questions

# Méthodes
Courte description
```{r figs, fig.capp="\\label{fig:plot1}Légende figure", fig.width=7, fig.height=6}
data_plot <- tar_read(resultats) # target pour fetch les données des figures
 # EXEMPLE
```
Puis, on fait référence à la Figure \ref{fig.plot1} dans le texte. 

# Résultats
Courte section
3 figures incl. l'illustration du réseau
```{r}
# scripts pour les figures
```

# Discussion
doit inclure des citations de la littérature (peut-être en lien avec les limitations de nos méthodes, et des parallèles avec la littérature sur les réseaux écologiques)

# Bibliographie
